【裁判字號】    99,台上,7126
【裁判日期】    991118
【裁判案由】    妨害性自主
【裁判全文】
最高法院刑事判決            九十九年度台上字第七一二六號
上  訴  人  台灣高等法院台中分院檢察署檢察官
被      告  甲○○
上列上訴人因被告妨害性自主案件，不服台灣高等法院台中分院
中華民國九十八年四月十五日第二審更審判決（九十八年度上更
(一)字第四二號，起訴案號：台灣彰化地方法院檢察署九十七年度
偵字第二一七七號），提起上訴，本院判決如下：
    主  文
上訴駁回。
    理  由
按刑事訴訟法第三百七十七條規定，上訴於第三審法院，非以判
決違背法令為理由，不得為之。是提起第三審上訴，應以原判決
違背法令為理由，係屬法定要件。如果上訴理由書狀並未依據卷
內訴訟資料，具體指摘原判決不適用何種法則或如何適用不當，
或所指摘原判決違法情事，顯與法律規定得為第三審上訴理由之
違法情形，不相適合時，均應認其上訴為不合法律上之程式，予
以駁回。本件原審以公訴意旨認被告甲○○涉犯刑法第二百二十
二條第一項第三款之加重強制性交罪嫌。惟經審理結果，認為不
能證明被告犯罪，因而撤銷第一審之科刑判決，改判諭知被告無
罪，已綜核卷內全部證據資料，詳加審酌論斷。從形式上觀察，
並無判決理由不備之違法情形存在。又證據之取捨與證據之證明
力如何，均屬事實審法院得自由裁量、判斷之職權，苟其此項裁
量、判斷，並不悖乎經驗法則或論理法則，且已於判決內論敘其
何以作此判斷之心證理由者，即不得任意指摘為違法。原判決已
就告訴人Ａ女（姓名及出生日期等人別資料詳卷）之指訴，證人
即告訴人之父親及姑姑（姓名及出生日期等人別資料均詳卷）、
楊○○（社工員）之證述，卷附○○○婦幼診所診斷證明書、出
生證明書、告訴人之中華民國身心障礙手冊等證據資料，逐一剖
析，參互審酌，認檢察官對於起訴被告加重強制性交罪之犯罪事
實，其所提出之證據，不足為被告有罪之積極證明，所指出證明
之方法，亦無從說服法院以形成被告有罪之心證，基於無罪推定
之原則，為被告無罪之諭知，於理由內詳敘其取捨論斷之理由。
並以告訴人前後所為證述，除有多次矛盾、歧異之處，致其證詞
已有瑕疵可指外，參酌告訴人陳稱遭被告性侵多次，並未立即追
究，卻容任此種事情一再發生，並遲至產下一子後，始報警處理
。認被告在與告訴人發生性關係時，是否有使用暴力或其他違反
告訴人意願之手段等情，亦非無疑，自難僅憑告訴人前後不一之
指訴，資為論罪之唯一證據。此外，復查無其他積極確切證據，
足認被告有檢察官所指強制性交之犯行，俱有卷存證據資料可資
覆按。核其取捨證據之理由並無悖於經驗法則及論理法則，自難
遽指判決違法。檢察官上訴意旨謂：告訴人係輕度智能障礙之人
，因此在陳述事實即對訊問者之問題，有認知之障礙，更有表達
上之困難，其陳述前後不一致是顯有可能的，但告訴人對於被告
違反其意願性侵之基本事實，前後供述相一致，並無歧異，又告
訴人與被告並無互動且年齡相距甚大，告訴人豈有自願與被告發
生性關係云云，指摘原判決之認事用法已違反證據法則。均係就
原判決明白論斷事項，專憑己見為不同之評價，執以指摘原判決
違法，不足據以辨認原判決已具備違背法令之形式要件。至其餘
上訴意旨對原判決究竟如何違背法令，未依卷內訴訟資料為具體
之指摘，徒憑片面意見，就屬原審採證認事職權之適法行使，及
原判決已經調查說明事項，任意指摘為違法，或重為單純事實上
之爭執，自不足據以辨認原判決已具備違背法令之形式要件。綜
上所述，應認本件上訴不合法律上之程式，予以駁回。
據上論結，應依刑事訴訟法第三百九十五條前段，判決如主文。
中    華    民    國  九十九  年   十一   月   十八   日
                      最高法院刑事第三庭
                          審判長法官  張  淳  淙  
                                法官  劉  介  民  
                                法官  蔡  彩  貞  
                                法官  魏  新  和  
                                法官  徐  文  亮  
本件正本證明與原本無異
                                      書  記  官  
中    華    民    國  九十九  年   十一   月  二十二  日
                                                      Q

司法院資訊處製作；財團法人民間司法改革基金會備份。
